臺灣臺中地方法院民事判決　九十三年度勞訴字第一五號
　　原　　　告　乙○○
　　被　　　告　仁友汽車客運股份有限公司
　　法定代理人　丙○○
　　訴訟代理人　甲○○
右當事人間請求給付退休金事件，本院於民國九十三年四月一日言詞辯論終結，判決
如左：
    主      文
被告應給付原告新臺幣壹佰壹拾伍萬零陸佰捌拾玖元，及自民國九十三年一月一日起
至清償日止，按週年利率百分之五計算之利息。
訴訟費用由被告負擔。
    事　　  實
甲、原告方面：
一、聲明：如主文所示。
二、陳述：
（一）原告自民國（下同）七十六年九月間起於被告公司服務，迄今已逾十六年，原
      告並於九十二年十一月十日因健康關係申請退休，且原告工作十五年以上，年
      滿五十五歲自得退休，而退休金共計新臺幣（下同）一百十五萬零六百八十九
      元，迭經催索，被告均以財政困難為由拒不給付。
（二）後經台中市勞資爭議協調會協調，確認原告退休金為一百十五萬零六百八十九
      元，被告仍未依規定給付，為此，依勞動基準法之規定，請求被告如數清償。
三、對被告抗辯之陳述：被告每月收入有一千多萬元以上，而原告全家生活胥賴原告
    收入營生，無法被告同意分期給付。
四、證據：提出台中市勞資爭議案件協調會紀錄影本一件、身分證影本一件為證。
乙、被告方面：
一、聲明：
（一）請將原告之訴駁回。
（二）訴訟費用由原告負擔。
二、陳述：
（一）對原告主張之事實均不爭執。
（二）惟因被告公司有多位員工相繼退休，每月所提撥勞工退休準備金不勝負荷，且
      因公司營運困難，營收遽減，請准分期給付退休金。
    理      由
甲、程序方面
一、按訴狀送達後，原告不得將原訴變更或追加他訴，但擴張或減縮應受判決事項之
    聲明者，不在此限，民事訴訟法第二百五十五條第一項第三款定有明文。
二、查本件原告起訴時，係請求被告給付壹佰壹拾伍萬零陸佰捌拾玖元，及自民國九
    十二年十二月一日起至清償日止，按週年利率百分之五計算之利息；嗣原告於九
    十三年四月一日，請求被告為如主文第一項所示之給付，就利息部分之請求則屬
    減縮應受判決事項之聲明，合於前揭條文之規定，是其所為訴之聲明減縮，自應
    予以准許。
乙、實體方面
一、原告起訴主張自七十六年九月至九十二年十一月十日止服務於被告公司，且於九
    十二年十一月十日，其工作十五年以上，年滿五十五歲復因健康關係申請退休，
    又退休金共一百十五萬零六百八十九元，迭經催索，被告均以財政困難為由拒不
    給付，後經台中市勞資爭議協調會協調，被告仍未依規定給付，爰提起本訴等語
    。被告則以公司有多位員工相繼退休，且因公司營運困難，營收遽減，而無法給
    付，請准分期給付退休金等語置辯。
二、查原告所主張前開事實，為兩造所不爭，並有台中市勞資爭議案件協調會紀錄影
    本、身分證影本可證，堪信為真實。
三、按勞工，謂受雇主僱用從事工作獲致工資者；雇主，謂僱用勞工之事業主、事業
    經營之負責人或代表事業主處理有關勞工事務之人，勞動基準法第二條第一、二
    款著有明文。次按勞工工作十五年以上年滿五十五歲者，得自請退休，勞動基準
    法第五十三條第一款亦有明文。又前開規定之立法精神，無非基於勞工之立場，
    為防止雇主不願核准已達一定年資、年齡之勞工自請退休之弊端，而賦予勞工得
    自請退休之權利，使符合該條規定要件之勞工於行使自請退休之權利時，即發生
    終止勞動契約之效力，而無須得相對人即雇主之同意；故勞工依該法自請退休時
    ，勞雇雙方之勞動契約即可終止，勞工自請退休之權利為契約終止權之一種，而
    終止權又屬形成權之一種，形成權於權利人行使時，即發生形成之效力，不必得
    相對人之同意（最高法院八十八年度台上字第六八號判決、行政院勞工委員會（
    八五）台勞動三字第一二五八四七號函參照）。則本件原告為前開所稱勞工，被
    告為前開所稱雇主，而原告工作滿十五年以上，且年滿五十五歲以上，已符合前
    開自請退休之要件，為兩造所不爭執，並有前開國民身分證可證，則依前述，原
    告自得隨時提出退休之申請，且無須雇主之同意，而本件雇主之被告亦已同意，
    堪認原告退休符合前開勞動基準法自請退休之規定並應依同法第五十五條規定按
    勞工工作年資計給退休金無疑。復按勞工退休金之給與標準如左：（一）按其工
    作年資，每滿一年給與兩個基數。但超過十五年之工作年資，每滿一年給與一個
    基數，最高總數以四十五個基數為限。未滿半年者以半年計；滿半年者以一年計
    。．．．前項第一款退休金基數之標準，係指核准退休時一個月平均工資，勞動
    基準法第五十五條第一項第一款、第二項分別定有明文。而原告退休金共一百十
    五萬零六百八十九元，亦為兩造所不爭，並有前開台中市勞資爭議案件協調會紀
    錄影本可證，則原告主張請求被告給付，自屬有據。
四、另按民法第三百十八條第一項但書之規定，不過認法院有斟酌債務人境況，許其
    分期給付或緩期清償之職權，非認債務人有要求分期給付或緩期清償之權利（最
    高法院二十三年度上字第二二四號判例參照）。又民事訴訟法第三百九十六條第
    一項之規定，不過認法院有斟酌判決所命給付之性質，得定相當之履行期間之職
    權，非認當事人有要求定此項履行期間之權利（最高法院四十一年度台上字第一
    二九號判例參照）。查被告對於原告所主張其為勞工，全家須賴前開退休金過活
    等事實，於言詞辯論時並未爭執（見本院九十三年四月一日言詞辯論筆錄），則
    依民事訴訟法第二百八十條第一項前段之規定，視同自認，該事實堪認係真正。
    又被告主張其公司有多位員工相繼退休，且因公司營運困難營收遽減之事實，並
    未提出證據以供本院審酌，況被告依勞動基準法規定本即應按月提撥勞工退休準
    備金以備給付退休金，若准許分期給付將危害債權人即原告之利益，而原告復表
    示不同意被告分期給付，本院因認不應許被告分期給付前開退休金為宜。
五、再按雇主應給付之勞工退休金應自勞工退休之日起三十日內給付之，勞動基準法
    施行細則第二十九條第一項著有規定。則依前開規定，被告至遲應於原告退休之
    日起三十日內即九十二年十二月十日前給付原告前開退休金。則依民法第二百二
    十九條第一項之規定，給付有確定期限者，自期限屆滿時起，負遲延責任。而遲
    延之債務，以支付金錢為標的者，債權人得請求依法定利率計算之遲延利息；應
    負利息之債務，其利率未經約定，亦無法律可據者，週年利率為百分之五，亦為
    民法第二百三十三條第一項、第二百零三條所明定。是原告請求被告給付自九十
    三年一月一日起至清償日止按週年利率百分之五計算之利息，自應予准許。
六、綜上所述，原告依勞動基準法之規定，訴請被告給付一百十五萬零六百八十九元
    之退休金，及如主文第一項所示之利息，為有理由，應予准許。
丙、據上論結，本件原告之訴為有理由，依民事訴訟法第七十八條，判決如主文。
中　　  華　　　民　　　國　　　九十三　　年　　　四　　  月　  十五　　日
                                臺灣臺中地方法院民事第三庭
~B法　　　官　陳卿和
一、右為正本係照原本作成。
二、如不服本判決，應於判決送達後二十日內，向本院提出上訴狀。（須按他造當事
    人之人數附繕本）。
三、提起上訴，應以上訴狀表明(一)對於第一審判決不服之程度，及應如何廢棄或變更
    之聲明，(二)上訴理由（民事訴訟法第四百四十一條第一項第三款、第四款），提
    出於第一審法院。
四、民事向第二審法院上訴，應依民事訴訟法第七十七條之十六、第七十七條之十三
    之規定，預納裁判費，本件上訴人提起上訴，自應依法繳納上訴裁判費，關於上
    訴裁判費計算式為新台幣十萬元以下部分為一千五百元、逾十萬元至一百萬元部
    分為每萬元一百六十五元、逾一百萬元至一千萬元部分為每萬元一百四十八點五
    元，逾一千萬元至一億元部分為每萬元一百三十二元（其畸零之數不滿萬元，以
    萬元計算）。
中　　　華　　　民　　　國　　　九十三　　年　  　四　　  月　　十五　　日
~B法院書記官
